臺灣高等法院臺中分院刑事判決       100年度上易字第1584號
上  訴  人  臺灣臺中地方法院檢察署檢察官
被      告  嚴榮發
上列上訴人因恐嚇案件，不服臺灣臺中地方法院 100年度易字第
2223號，中華民國 100年10月11日第一審判決（起訴案號：臺灣
臺中地方法院檢察署100年度偵字第657號），提起上訴，本院判
決如下：
    主  文
上訴駁回。
    理  由
一、按依刑事訴訟法第350條、第361條、第362條、第367條規定
    ，不服地方法院之第一審判決而上訴者，須提出上訴書狀，
    並應敘述具體理由，為上訴必備之程式；其所提出之書狀未
    敘述上訴理由，或僅曾以言詞陳述上訴理由者，均應於上訴
    期間屆滿後20日內補提理由書於第一審法院。第一審法院經
    形式審查，認逾期未補提上訴理由者，應定期間先命補正；
    逾期未補正者，為上訴不合法律上之程式，應以裁定駁回。
    倘已提出上訴理由，但所提非屬具體理由者，則由第二審法
    院以上訴不合法律上之程式，判決駁回。而所謂具體理由，
    必係依據卷內既有訴訟資料或提出新事證，指摘或表明第一
    審判決有何採證認事、用法或量刑等足以影響判決本旨之不
    當或違法，而構成應予撤銷之具體事由，始克當之（例如：
    依憑證據法則具體指出所採證據何以不具證據能力，或依憑
    卷證資料，明確指出所為證據證明力之判斷如何違背經驗、
    論理法則）；倘僅泛言原判決認定事實錯誤、違背法令、量
    刑失之過重或輕縱，而未依上揭意旨指出具體事由，或形式
    上雖已指出具體事由，然該事由縱使屬實，亦不足以認為原
    判決有何不當或違法者（例如：對不具有調查必要性之證據
    ，法院未依聲請調查亦未說明理由，或援用證據不當，但除
    去該證據仍應為同一事實之認定），皆難謂係具體理由，俾
    與第二審上訴制度旨在請求第二審法院撤銷、變更第一審不
    當或違法之判決，以實現個案救濟之立法目的相契合，並節
    制濫行上訴（最高法院97年台上字第 892號刑事判決要旨參
    照）。
二、檢察官上訴意旨略以：
  (一)被告於民國（下同）97年 5月22日14時許，在臺中市西屯區
    福和里里辦公室內與證人蘇建鋐、告訴人莊世坤協調，被告
    曾告知告訴人說：蘇建鋐是周有力的手下，算是莊世坤衰；
    周有力是顏清標下面的人等語。此部分事實，業告訴人莊世
    坤證述綦詳，復據被告於審理時坦承曾將「蘇建鋐與周有力
    有所關聯」之事告知告訴人莊世坤，足見被告確與證人蘇建
    鋐有恐嚇危安之犯意聯絡。否則被告居於調解之中立者，何
    須刻意提及參與協調者之背景，復對蘇建鋐於協調期間展露
    刺青時，未出言制止或婉言阻攔？
  (二)再被告於97年 5月23日15時許，曾赴告訴人莊世坤所興建之
    工地，查看蘇建鋐等人涉嫌詐欺取財及恐嚇之車禍經過之監
    視器畫面，業據被告自承在卷，並據證人莊世坤、高恆耀證
    述綦詳；顯見被告應已知悉該交通事件並非單純之車禍，而
    係「假車禍，真詐財」之案件。身為調解中立者之被告，當
    得知協助調解案件尚有隱情，理應協助報警處理；詎被告反
    其道而行，反於同日晚間至告訴人莊世坤住處，向告訴人表
    示：「對方要求先給付新台幣 6萬元，趕快把這是處理掉，
    否則後續可能會出事」、「要不是當里長的話，我早就幫你
    處理掉，幹嘛把事情鬧大」、「不付的話，工地安全要注意
    ，莊世坤本身要注意」等言詞，加深告訴人內心之恐懼，足
    認被告與證人蘇建鋐確有恐嚇危害安全之犯意聯絡。再原審
    判決以告訴人莊世坤於原審審理時證稱：被告當天也幫伊講
    話，被告緩頰說伊還要回去問老闆，說時間再約，所以伊可
    以脫身等語，而認定被告該日純係居中協調無訛，然起訴部
    分並非認定被告與蘇建鋐具詐欺取財之犯意聯絡，自難以被
    告曾出面緩頰，讓告訴人得以離去乙節，為有利被告之認定
    。復觀諸被告所為之後續作為，係於協調之次日（97年 5月
    23日）自行前往告訴人家中，向告訴人表明「對方要求先給
    付新台幣 6萬元，趕快把這是處理掉，否則後續可能會出事
    」、「要不是當里長的話，我早就幫你處理掉，幹嘛把事情
    鬧大」、「不付的話，工地安全要注意、莊世坤本身要注意
    」等語，顯見被告之行為，實與一般居中調解者有異。
  (三)原審判決以歷次前案判決未將被告認定為案外人即本案證人
    蘇建鋐所涉犯恐嚇案件及案外人蘇建鋐、李瑞和等人所犯詐
    欺取財之共同正犯，而為被告為有利之認定，實有未洽。綜
    上，認原審判決有上開違誤，請撤銷原判決云云。
三、經查：
  (一)被告嚴榮發於97年5月22日14時許告知告訴人莊世坤說：蘇
    建鋐是周有力的手下，算是莊世坤衰；周有力是顏清標下面
    的人等語，業據證人莊世坤於原審證述在卷（原審卷第37頁
    ），復被告於原審時供述：伊跟蘇建鋐談完後，當場就有跟
    莊世坤講蘇建鋐他們是周有力的人等語（原審卷第74頁反面
    ）。惟被告告知告訴人莊世坤上開內容係與本案證人蘇建鋐
    談話後，始知證人蘇建鋐與案外人周有力之關係，核以被告
    於原審時供述：協調 1小時沒有交集，我先叫蘇建鋐出去談
    話，問他是否跟周有力有關係等語（原審卷第74頁），與告
    訴人原審證稱：他（指被告）跟蘇建鋐在被告家外面講完話
    ，他把伊叫出去說：莊仔，算你衰，周有力的手下來巡工地
    等語（原審卷第39頁）大致相符，可知被告嚴榮發利用隔離
    雙方聽取彼此意見之機會，試圖瞭解蘇建鋐等背景資料後，
    告知告訴人自己之意見，用以促進雙方協調之成立，實難認
    為被告告知告訴人莊世坤上開言語，即與本案證人蘇建鋐有
    恐嚇之犯意聯絡。檢察官上訴理由稱：被告告知告訴人遇到
    周有力手下，算他衰等語，係被告與蘇建鋐有犯意聯絡云云
    ，並非可採，亦為原審判決所說明（原判決理由欄四之(二)之
    說明），檢察官無非再執前詞為上訴理由，尚非構成足以撤
    銷原審判決之具體理由。
  (二)檢察官上訴理由再稱：被告應已知悉該交通事件並非單純之
    車禍，身為調解中立者之被告，當得知協助調解案件尚有隱
    情，理應協助報警處理；詎被告反其道而行，反而向告訴人
    告以「對方要求先給付新台幣 6萬元，趕快把這是處理掉，
    否則後續可能會出事」、「要不是當里長的話，我早就幫你
    處理掉，幹嘛把事情鬧大」、「不付的話，工地安全要注意
    、莊世坤本身要注意」，與一般居中協調者有異，而認被告
    與蘇建鋐有犯意聯絡云云。然查，告訴人莊世坤於97年 5月
    22日在福和里里辦公室協調後，返回台中市西屯區○○○街
    11巷11號之工地觀看監視系統察覺有異，而於 5月23日早上
    報警處理；復被告於同日即 5月23日下午2、3點許至上開工
    地陪同告訴人等人觀看監視畫面後，當晚至告訴人家中代派
    出所所長返還告訴人莊世坤當日下午所送予派出所的水果。
    亦即告訴人莊世坤於 5月23日早上已報警處理，警方業於當
    日上午檢視監視畫面，而被告遲於當日下午始觀看監視畫面
    等情，有證人即告訴人莊世坤及證人即工地保全高恆耀於原
    審證述（原審卷第33頁、第71頁）可參，則被告於當日晚間
    既係應派出所所長之請送回告訴人莊世坤所送水果，顯已知
    悉告訴人莊世坤當日已至警所報案，客觀上已無再協助報警
    之必要，且衡諸常情，被告豈可能仍在此情形下對告訴人莊
    世坤恐嚇；且被告於當日即97年 5月23日晚間對告訴人莊世
    坤表示：「對方要求先給付 6萬元，趕決把這件事解決掉，
    否則後續可能會出事」、「要不是當里長的話，我早就幫你
    處理掉」等言詞，無非基於個人生活經驗、態度，勸諭告訴
    人息事寧人，小事化無之心態為之，被告於勸諭不成，再提
    醒告訴人調解未成，須注意安全，與常情無悖，難認被告係
    基於恐嚇犯意而以不法惡意相通知。本案被告勸諭告訴人莊
    世坤和解讓步，因之使受害之告訴人感受不佳，然尚難僅憑
    告訴人自身感受之不良觀感，遽即認被告構成恐嚇犯行，是
    檢察官上訴理由稱：被告已知悉案情不單純，理應協助報警
    ，惟被告並未為之，反而告知告訴人「對方要求先給付新台
    幣 6萬元，趕快把這是處理掉，否則後續可能會出事」等語
    ，並非單純之協調者，而與蘇建鋐為共同正犯等云云，尚難
    遽之採為不利被告之認定，亦為原審判決所說明（原判決理
    由欄四之(三)之說明），本院審酌並無違誤，上訴人無非徒就
    原審業已指駁之事證，重為事實上之爭辯，尚非可採，難認
    係屬足以構成撤銷原判決之具體理由。
  (三)檢察官上訴理由再稱：原審判決以歷次前案判決未將被告認
    定為案外人即本案證人蘇建鋐所涉犯恐嚇案件及案外人蘇建
    鋐、李瑞和等人所犯詐欺取財之共同正犯，而為被告為有利
    之認定，實有未洽等云云。惟查，原審判決僅係於理由欄四
    之(二)倒數二行記載「此前揭被告蘇建鋐所犯恐嚇案件判決，
    及被告蘇建鋐等所犯詐欺取財判決，亦均未認定被告嚴榮發
    為共犯」，併予說明該等判決亦未認定被告嚴榮發為共犯之
    情形，並非以之為被告未與蘇建鋐具恐嚇之犯意聯絡之認定
    。再原審認定被告並無與蘇建鋐有恐嚇危害安全之犯意聯絡
    ，已於判決理由欄四之(二)至(三)詳盡說明，本院審酌上情，並
    無違背經驗法則及論理法則。檢察官上訴理由辯稱原審係依
    證人蘇建鋐歷次判決，而對被告為有利之認定云云，顯非可
    採，尚非構成足以撤銷原審判決之具體理由。
四、綜上所述，上訴人俱未依法指摘或表明第一審判決有何採證
    認事、用法或量刑等足以影響判決本旨之不當或違法，而構
    成應予撤銷之具體事由，且上開上訴理由亦不足以認定原判
    決有何不當或違法之處，尚非提起上訴之具體理由，應予駁
    回，並不經言詞辯論為之。
據上論斷，應依刑事訴訟法第367條前段、第372條，判決如主文
。
中    華    民    國   100    年    12    月    30    日
          刑事第十二庭    審判長法  官  康應龍
                                法  官  王國棟
                                法  官  黃家慧
以上正本證明與原本無異。
不得上訴。
                                書記官  江丞晏
中    華    民    國   100    年    12    月    30    日